臺灣高雄地方法院民事判決          100 年度家訴字第391 號
原      告  台新國際商業銀行股份有限公司
法定代理人  蔡榮棟
訴訟代理人  張明賢
被      告  林茂功
兼訴訟代理
人          周秀惠
上列當事人間聲請宣告分別財產制事件，本院於民國100年12月
20日言詞辯論終結，判決如下：
    主  文
宣告被告間之夫妻財產制應改用分別財產制。
訴訟費用由被告負擔。
    事實及理由
一、原告主張：被告周秀惠前積欠原告代償信用卡款債務新臺幣
    （下同）140,689 元未清償。經原告向本院聲請強制執行，
    惟因被告周秀惠名下並無財產可供執行，本院於100 年6 月
    16日核發雄院高100 司執育字第75225 號債權憑證予原告。
    而被告2 人為夫妻關係，被告亦未以契約訂立夫妻財產制，
    依民法第1005條之規定，應以法定財產制為其夫妻財產制，
    且原告已對於被告周秀惠之財產聲請強制執行，然未受清償
    ，原告爰依民法第1011條之規定提起本訴，並聲明如主文第
    1 項所示。
二、被告則以：伊確實有積欠原告上揭款項，惟台新銀行信用卡
    係伊婚前就有了，債務一直累積下來，伊不同意改用分別財
    產制。目前我們家庭生活所需皆由伊配偶賺錢支付，若改用
    分別財產制，經濟恐會變負債，無法生活，且已經造成我們
    夫妻失和了，請求駁回原告之訴等語置辯。
三、按「夫妻未以契約訂立夫妻財產制者，除本法另有規定外，
    以法定財產制，為其夫妻財產制。」、「債權人對於夫妻一
    方之財產已為扣押，而未得受清償時，法院因債權人之聲請
    ，得宣告改用分別財產制。」，民法第1005條、第1011條分
    別定有明文。而所謂未得受清償，包括全無可扣押之物或所
    扣押之物數量不足及所扣押之財產不足清償該為扣押之債權
    人債權等情形，此有最高法院89年度臺上字第854 號判決可
    資參照。
四、經查，原告主張之上揭事實，業據原告於本院審理中陳述在
    卷，並有原告提出之被告周秀惠之戶籍謄本、調件明細表、
    本院100 年6 月16日雄院高100 司執育字第75225 號債權憑
    證、被告2 人之夫妻財產登記資料及本院依職權查詢之被告
    林茂功之個人戶籍資料各1 份及被告2 人之稅務電子閘門財
    產所得調件明細表2 份附卷可參，而經本院核閱上揭書證內
    容，核與原告上揭主張相符，且被告對於原告上揭主張之事
    實，並未表示爭執，是原告上揭主張，應可採信。另被告雖
    以前詞為辯，惟縱認其上揭陳述屬實，僅係被告周秀惠應如
    何償還上揭債務及被告間家庭經濟協調之問題，此與本件被
    告2 人是否應宣告改用分別財產制之法定要件無關，是被告
    上揭辯解，尚無足採。綜上，被告周秀惠確有積欠原告上揭
    債務，且原告業已對被告周秀惠之財產聲請強制執行，惟因
    被告周秀惠並無財產可供執行，致原告上揭債權未受清償，
    另依被告周秀惠上開財產資料內容所載，其名下亦無財產可
    供執行，則參諸上揭法條規定及最高法院判決意旨，原告依
    據民法第1011條規定，請求宣告被告2 人間之夫妻財產制改
    用分別財產制，於法並無不合，應予准許。
五、據上論結，本件原告之訴為有理由，依民事訴訟法第78條、
    第85條第1 項，判決如主文。
中    華    民    國    100   年    12    月    30    日
                          家事法庭法 官   呂憲雄
以上正本係照原本作成。
如對本判決上訴，須於判決送達後20日內向本院提出上訴狀。如
委任律師提起上訴者，應一併繳納上訴審裁判費。
中    華    民    國    100   年    12    月    30    日
                                  書記官  曾小玲